【裁判字號】    90,交上易,173
【裁判日期】    900731
【裁判案由】    過失傷害
【裁判全文】
臺灣高等法院刑事判決                            九十年度交上易字第一七三號
    上  訴  人
    即  被  告  甲○○
右上訴人因過失傷害案件，不服臺灣臺北地方法院八十八年度交易字第三００號，中
華民國九十年三月五日第一審判決（起訴案號：臺灣臺北地方法院檢察署八十八年度
偵字第四二四八號）提起上訴，本院判決如左：
    主  文
原判決撤銷。
甲○○從事業務之人，因業務上之過失傷害人，累犯，處有期徒刑貳月，如易科罰金
，以佰元折算壹日。
    事  實
一、甲○○前於民國八十四年間因贓物案件，經臺灣士林地方法院判處有期徒刑二月
    確定，於八十四年九月十九日易科罰金執行完畢。其係擔任計程車司機，為從事
    駕駛業務之人，於八十七年十一月三十日下午四時許，駕駛車號ＥＨ－一九二號
    營業小客車，沿臺北縣新店市○○路○段往碧潭方向行駛，途經臺北縣新店市○
    ○路○段一八六號與安平路之巷口（即可通往安平路之巷口），原應注意在市區
    道路無標誌設置情形下，行車速度時速不得超過四十公里，且汽車行駛時，駕駛
    人應注意車前狀況，並隨時採取必要之安全措施，依當時情形，又無不能注意情
    事，竟疏於注意車前狀況，並隨時採取必要安全措施，貿然以時速五十至六十公
    里超速向前行駛，致發現乙○○騎乘車號ＤＯＶ－五０二號重型機車時，閃避至
    對向車道，被對向車道之小貨車撞回來，ＥＨ－一九二號營業小客車之右後車門
    撞到乙○○所騎之機車，致乙○○人車倒地，受有右脛骨近端粉碎性骨折之傷害
    。甲○○於犯罪未被發覺前，託人電話報警，並告知肇事人姓名、地點，請警察
    人員前往處理，自首而接受裁判。
二、案經乙○○訴請臺灣臺北地方法院檢察署檢察官偵查起訴。
    理  由
一、上訴人即被告甲○○對於其係計程車司機，於右揭時、地與告訴人乙○○發生車
    禍致告訴人受傷之事實，迭於檢察官偵查、原審及本院審理時坦承不諱，惟辯稱
    ：本件車禍雙方都有責任云云。惟按行車速度，依標誌之規定，無標誌者，在市
    區道路，時速不得超過四十公里，又汽車行駛時，駕駛人應注意車前狀況及兩車
    併行之間隔，並隨時採取必要之安全措施，分別為道路交通安全規則第九十三條
    第一項第一款、第九十四條第三項定有明文，本件被告於偵查中供稱：「車速五
    十多公里到六十公里左右」、「我有看到他（指告訴人）慢慢過來，我閃到對方
    車道，先與對方撞，再撞到他」，「突然看到他出來，我按喇叭」等語（見偵查
    卷第二十三頁反面），顯然被告有超速及未注意車前狀況，並隨時採取必要安全
    措施，否則，斷無告訴人乙○○行駛在路上，被告未發現，突然發現時，已無法
    採取有效安全措施，致發現乙○○騎乘車號ＤＯＶ－五０二號重型機車時，閃避
    至對向車道，被對向車道之小貨車撞回來，ＥＨ－一九二號營業小客車之右後車
    門撞到乙○○所騎之機車，致告訴人乙○○受傷，且依當時情形，並無不能注意
    之情事，被告有過失甚明（雖檢察官認被告未遵守交通號誌指示行車，然肇事地
    點為巷口，並無紅綠燈設置，此有臺北縣警察局新店分局頂城派出所處理車禍現
    場草圖，其上無繪紅綠燈之設置可稽）被告於原審九十年二月十九日審判時供稱
    ：「我是閃避告訴人才走入來車車道，被對方車道的小貨車撞回來，我的右後車
    門撞到他的機車」等語，被告於本院九十年七月十二日審理時辯稱：「巷子前方
    一百公尺處有紅綠燈，我不可能超速至五、六十公里，機車突然從巷子出來，才
    撞到」云云，係事後卸責之詞，不足採信。告訴人於八十八年四月十三日檢察官
    偵查中即陳稱：「（你在路口還是巷口？）在安康路一段一八六號口，我騎出來
    ，是我從我家門口推出來，才騎上去就被撞，他速度很快。」等語，被告指告訴
    人與有過失云云，亦無足採。本件復據告訴人乙○○於檢察官偵查中及原審指訴
    綦詳，並有臺北縣警察局新店分局頂城派出所處理車禍案件現場草圖在卷足憑，
    且告訴人受有如事實欄記載之傷，亦有行政院國軍退除役官兵輔導委員會台北榮
    民總醫院門診診斷證明書影本在卷可稽。被告之過失行為與告訴人受傷間有相當
    因果關係。本件事證明確，被告過失犯行堪以認定。
二核被告所為，係犯刑法第二百八十四條第二項前段之業務過失傷害罪。被告前於
    八十四年三月七日因贓物案件，經台灣士林地方法院判處有期徒刑二月確定，於
    八十四年九月十九日易科罰金執行完畢，此有台灣高等法院檢察署刑案紀錄簡覆
    表在卷為憑，其於五年內再犯有期徒刑以上之本罪，為累犯，依法加重其刑。被
    告肇事後，經託人電話報警，並已報明肇事人姓名、地點，請警方前往處理，此
據警員谷隆基於原審證述明確，被告對於未發覺之罪自首而接受裁判。依刑法第
    六十二條前段減輕其刑，並先加後減之。至於被告上訴時雖稱，本案屬交通案件
    ，因刑事案件執行完畢，而加重其刑，尚有未合云云。惟查累犯之規定對於五年
    內再犯之罪，並不區分其係一案件或交通案件，亦不區分係故意犯或過失犯，則
    被告此一辯解，尚非可採。
三、原審對被告予以論罪科刑，固非無見。惟查(一)原判決認定被告「發現乙○○騎乘
    車號ＤＯＶ－五０二號重型機車時，煞車不及而發生擦撞」，惟查應係被告「發
    現乙○○騎乘車號ＤＯＶ－五０二號重型機車時，閃避至對向車道，被對向車道
    之小貨車撞回來，ＥＨ－一九二號營業小客車之右後車門撞到乙○○所騎之機車
    」，已如前述。則原判決認定事實已有未洽。(二)被告行為後，刑法第四十一條業
    已修正，於九十年一月十日公布施行，同年月十二日生效，關於易科罰金之折算
    標準，因法律已有變更，依刑法第二條第一項前段規定，亦應適用修正後之第四
    十一條第一項前段，諭知易科罰金之折算標準，原判決未援引刑法第二條第一項
    前段規定，亦有未洽。被告上訴意旨以本件車禍雙方均有過失，仍執前詞，指摘
    原判決不當，雖無理由。惟原判決既有可議之處，自應由本院撤銷改判。爰審酌
    被告係累犯素行欠佳、被告過失程度、告訴人受傷所生之損害，被告於肇事後自
    首並賠償告訴人部分損害，告訴人具狀陳明關於其他民事賠償部分，其不予計較
    （見附於本院卷之告訴人九十年七月二十日書面陳報資料）等一切情狀，量處如
    主文第二項所示之刑，並諭知易科罰金之折算標準。
據上論斷，應依刑事訴訟法第三百六十九條第一項前段、第三百六十四條、第二百九
十九條第一項前段，刑法第二條第一項前段、第第二百八十四第二項前段、第四十七
條、第六十二條前段、第四十一條第一項前段，罰金罰鍰提高標準條例第一條前段、
第二條，判決如主文。
本案經檢察官林炳雄到庭執行職務。
中      華      民      國    九十      年      七      月    三十一    日
                              臺灣高等法院刑事第三庭
                                  審判長法  官  張  連  財
                                        法  官  張  傳  栗
                                        法  官  李  英  勇
右正本證明與原本無異。
不得上訴。
                                        書記官倪  淑  芳
中      華      民      國     九十     年      八      月      二      日
附錄本案論罪科刑法條全文：
刑法第二百八十四條
因過失傷害人者，處六月以下有期徒刑、拘役或五百元以下罰金。致重傷者，處一年
以下有期徒刑、拘役或五百元下罰金。
從事業務之人，因業務之過失傷害人者，處一年以下有期徒刑、拘役或一千元以下罰
金。致重傷者，處三年以下有期徒刑、拘役或二千元以下罰金。


司法院資訊處製作；財團法人民間司法改革基金會備份。
